臺灣臺北地方法院民事判決　　　　　　　　　　　　九十二年度訴字第三二０九號
　　原　　　告　乙○○
　　訴訟代理人　蔡玉玲律師
　　　　　　　　陳怡秀律師
　　被　　　告　甲○○
　　訴訟代理人　陳昆明律師
右當事人間請求侵權行為損害賠償事件，原告提起刑事附帶民事訴訟，經本院刑事庭
裁定移送前來，本院於民國九十三年三月一日言詞辯論終結，判決如左︰
    主  文
被告應給付原告新台幣拾萬壹仟貳佰肆拾肆元及自民國九十二年六月十二日日起至
清償日止，按週年利率百分之五計算之利息。
原告其餘之訴駁回。
訴訟費用由被告負擔三分之一，餘由原告負擔。
本判決第一項得假執行，但被告以新台幣拾萬壹仟貳佰肆拾肆元為原告供擔保後，
得免為假執行。
原告其餘假執行聲請駁回。
    事  實
甲、原告方面：
一、聲明：被告應給付原告新台幣（下同）一百零六萬元，及自本訴狀繕本送達翌日
    起算依年利率百分之五計算之利息，並願供擔保請准宣告假執行。
二、陳述略稱：
（一）被告為台北市○○區○○街三十七巷三十三號之尚揚托兒所之樓上住戶，平日
      即對該所不停進行騷擾，有時向該所噴灑不明液體，有時站在該所門口破口大
      罵，甚且侵入該托兒所失去理智大吵大鬧，對在場幼兒造成極大威脅。於民國
      （下同）九十二年一月十六日上午九時十分許，被告又藉口逕行進入該所大聲
      吵鬧，原告當時正送小孩至該所上課，為免造成當時在現場兒童之危險，原告
      好心地告訴被告，當場有這麼多小孩，請她有話到外面講，孰料被告不聽原告
      勸告，反而出手毆打原告，導致原告受有頭部鈍挫傷併頭皮下血腫及頭皮、左
      頸及前胸挫傷瘀腫等傷害。
（二）原告遭受此傷害，為此支出醫藥費一萬元，因傷七日無法工作之損失五萬元，
      而原告有生以來首次遭受暴力侵害，身、心均受到極大打擊，精神痛苦，難以
      言喻，無法接送幼兒上學，被告於犯案後之種種報復、邪惡之形徑，原告因恐
      被告挾怨報復無辜幼兒，原就讀被告施暴地之托兒所之幼兒，將被迫轉離該托
      兒所，茲請求被告賠償慰撫金一百萬元，原告同意該慰撫金全數交由公證機構
      捐贈予身心受創兒童基金會，依民法第一百八十四條第一項前段、第二百一十
      六條及第一百九十五條第一項之規定，請求被告賠償損害一百零六萬元。
（三）原告為五十二年十一月十日生，中國大化大學音樂系，日本東京尚美音樂學院
      研究所商業音樂作曲組，目前職業為中唱數位娛樂股份有限公司董事、副總經
      理。財產包括存款及股票約一千餘萬元。
三、證據：提出松山醫院門診電腦記錄單、診斷證明書、收費表、在職證明書、薪資
    明細表、聖心中醫診所診斷證明書及醫療費用收據等各一件為證。
乙、被告方面：
一、聲明：原告之訴及假執行之聲請均駁回。如受不利之判決，願供擔保，免為假執
    行。
二、陳述略以：
（一）原告指稱：被告平日即不停騷擾樓下尚揚托兒所，大罵吵鬧.... 等等，均係
      虛偽杜撰，故意抹黑被告之不實謊言。被告因胰臟炎開刀，手術不順利，傷及
      神經系統，經住院醫治半年出院後，在家靜養，須長期追蹤治療。九十二年一
      月十六日上午九時許，因樓下尚揚托兒所兒童吵鬧聲，讓被告無法安靜，不得
      已到樓下向托兒所人員反應，經與托兒所負責人通過電話，過程原本平和。被
      告欲回家，正返身走出托兒所辦公室時，原告乙○○見被告病態瘦弱可欺，竟
      然故生事端，一邊大聲痛罵被告沒有愛心，邊把右手食指一直逼到被告眼前。
      被告本能反應將其手指撥開。不料，原告原即存心生事，重重打了被告一個耳
      光。被告意外受此攻擊，因擔心剛開過刀之身體遭原告乙○○近身攻擊，便隨
      手抓住原告之頭髮往外推，不讓她近身，托兒所人員立刻過來拉開，整個過程
      僅約三十秒。被告祇抓住羅女頭髮往外推，並未毆打羅女。此由證人林芳如九
      十二年三月廿六日在偵查中之證詞：「我回頭看他們打完了，當時我沒看出她
      們什麼傷。」，「（檢察官問：九十二年一月十六日上午九時十分有看見羅、
      黃二人衝突？）當天黃女先進來托兒所，她打電話給團長，她來時很生氣，因
      有孩子哭，我們團長向她道歉後，羅女向黃女說請她出去講，被告叫羅女進來
      講，她們二人進來，剛好有小孩在哭，我轉身安撫，她們二人打起來，大約只
      三十秒，我沒看見怎麼打起來，當時她們講話時很生氣地，我回頭看她們打完
      了，『當時我沒看出她們什麼傷』。」（見九十二年度偵字第五四四一號卷第
      廿一頁）。同時原告寫給法官之信函中亦表明：「在我（原告）被她（被告）
      雙手捉住頭髮，一支腳頂住會陰部，另一支腳用力去踢的那段短短時間，」，
      莫非被告是施展特技或是有第三隻腳，可以一雙腳支撐身體，另一雙腳頂住原
      告身體，還有另一雙腳能用力踢原告？是均足證原告所言誇大不實。至於原告
      所提兩份和解書影本，由詞句可以判定是原告單方想要和解所擬，但被告並未
      同意其和解條件。同時，二造紛爭當日，被告是和和氣氣向托兒所交涉，過程
      平和，原本無事，更與原告無關，無奈原告卻是故意挑釁，打被告耳光，衝突
      是原告故意引起的，想必是欺負被告弱小。而且，羅女報案後便逕自離去，不
      等警方到達，事後所提驗傷單卻有多處傷勢，還加疑似腦震盪，法院誤以為被
      告真的能毆打原告如此傷勢。其實，以被告虛弱之身體，加上大病未癒，如何
      是羅女之對手。所幸托兒所人員立刻拉開，否則被告真不敢想像自己會有什麼
      後果。被告因怕遭原告近身攻擊，傷及開刀舊創，祇抓住原告頭髮往外推，立
      即被托兒所人員拉開，被告空手那有能力毆打原告「頭部鈍挫傷，併頭皮下血
      腫及頭皮、左頸及前胸挫傷瘀腫」，以被告一名弱女子，縱令有意傷害，亦不
      可能在二十幾秒之間讓原告造成上述之傷勢。上開原告驗傷單所記載之傷勢，
      絕非被告所毆打。退一萬步言，縱令原告確有上述傷勢，亦不至於花費醫藥費
      一萬元，更無七天無法工作之必要。原告主張醫藥費損失一萬元及有七天無法
      工作之損失五萬元云云，乃虛偽不實。又，原告所請求被告賠償慰撫金一百萬
      元云云，亦浮濫不實，均無足採。
（二）退一萬步言，縱使被告為防護自己而抓住原告頭髮，致原告頭皮受傷，所需支
      付之醫藥費，亦屬極少數。更何況本件係因原告先以手指逼近被告眼前，又再
      重打被告耳光而引起。對於衝突及損害之發生，顯然有重大過失。依民法第二
      百十七條第一項規定：損害之發生或擴大，被害人與有過失者，法院得減輕賠
      償金額或免除之。如認本件被告應負賠償責任，亦請　鈞院減輕或免除之。
（三）被告甲○○係四十一年六月十五日生，為家庭主婦，因胰臟炎開刀、治療，長
      期養病在家無工作，無收入，學歷為金毆女中肆業，目前沒有不動產，動產僅
      五十ＣＣ摩托車一部。
（四）本件依原告提出之國軍松山醫院之診斷證明書所載診斷結果：「1.頭部鈍挫傷
      併頭皮下血腫（五╳五公分）2.頭皮、左頸及前胸挫傷瘀腫3.疑似腦震盪。」
      （被證四），但，其所提出國軍松山醫院於九十二年七月廿二日列印之醫藥費
      收據則總共僅支出診療醫藥費一千二百四十四元。原告雖提出聖心中醫診所出
　　　具之診斷證明書及醫療費用收據，作為醫藥費支出之證明，惟，該聖心中醫診
　　　所之診斷證明書所載係九十二年一月二十日至七月三十日應診之證明，其傷勢
　　　為「右肩挫傷」，與前述國軍松山醫院之診斷結果不同，是原告於事發後五日
  　　後在聖心中醫診所診斷之傷勢，縱令屬實，亦難謂與九十二年一月十六日有關
   　 。從而，該聖心中醫診所自九十二年一月二十日至七月三十日門診二十次之傷
      科處理費八千元，亦難謂與被告有關。另原告主張其因九十二年一月十六日受
　　　傷，而有七日無法工作之損失五萬元云云，並提出中唱數位娛樂股份有限公司
  　　之在職證明及原告在該公司之薪資明細表為證，惟查卷附勞工保險局被保險人
　　　投保資料表（明細）顯示：原告於九十二年一月三十日始自美善股份有限公司
　　　離職退保，之後直到九十二年二月廿四日始至中唱數位娛樂股份有限公司任職
　　　加保，薪資則均為四萬二千元。足證原告任職中唱數位娛樂股份有限公司係自
  　　九十二年二月廿四日起，距九十二年一月十六日事發之日已一個月又九天之後
    　。九十二年一月十六日事發時，原告顯非任職該公司至明，自無因傷不能在該
      公司工作而扣減薪資之餘地。
三、證據：提出原告之勞工保險明細表、原告在職證明、原告薪資明細表、國軍松山
    醫院診斷證明書、國軍松山醫院醫藥費用收據、聖心中醫診所診斷證明書、聖心
    中醫診所醫療費用收據。
丙、本院依職權調閱本院九十二年簡上字第二二五號刑事案件（偵查、審判、執行）
    全卷，並查閱兩造之稅務電子閘門財產所得資料明細表。
    理  由
一、原告起訴主張九十二年一月十六日，於台北市○○區○○街三十七巷三十三號之
    尚揚托兒所，遭被告毆打致受有頭部鈍挫傷併頭皮下血腫及頭皮、左頸及前胸挫
    傷瘀腫等傷害，原告因此支出醫藥費用一萬元，七日無法工作之損失五萬元，同
    時併請求被告賠償慰撫金一百萬元等語。被告則以當日出於本能反應將原告直指
    近身之手撥開，但原告存心生事，重打被告一個耳光，被告方隨手抓住原告之頭
    髮往外推，不讓她近身，並未傷害原告，同時原告所提出之聖心中醫診所診斷證
    明書及醫療費用收據，與前述事件發生間隔過久，顯無關連，另依據勞工保險卡
    所示，原告於前開事件發生時，尚任職美善股份有限公司，於九十二年二月二十
    四日始至中唱數位娛樂股份有限公司任職，是原告主張不能工作之損失亦無理由
    ，同時本件事件發生，縱認被告有侵權行為，然原告部分亦有過失，從而被告亦
    得主張原告與有過失而請求法院酌減被告應負之賠償責任。
二、法官協助兩造整理爭點如下：
（一）二造不爭執部分：
　１. 二造於民國（下同）九十二年一月十六日發生爭執，報警依法處理，經台灣台
   　 北地方法院檢察署以九十二年度偵字第五四四一號，對被告甲○○以傷害罪提
      起公訴，台灣台北地方法院簡易庭於九十二年五月三十日，以九十二年度簡字
      第一四九０號判處被告傷害人之身體，處有期徒刑三月，易科罰金，以三佰元
      折算壹日。嗣被告不服提起上訴，經台灣台北地方法院刑事庭，於九十二年八
      月二十日，以九十二年度簡上字第二二五號第二審刑事判決，駁回被告上訴，
      而刑事案件確定。並由簡易庭將附帶民事訴訟部分移由本院民事庭審理。
　２. 本件刑事確定判決認定之事實為：「一、甲○○罹患有慢性胰臟炎，需長期靜
　　　養追蹤治療，於民國九十二年一月十六日上午九時十分許，因設於其樓下即台
　　　北市○○區○○街三十七巷三十三號尚揚托兒所喧嘩吵鬧，令其難以靜養休息
　　　，而前往尚揚托兒所向托兒所人員反應時，因不滿家長乙○○指摘，雙方發生
  　　口角，甲○○竟基於傷害之犯意，出手抓住乙○○頭髮予以毆打，致乙○○受
    　有頭部鈍挫傷併頭皮下血腫（五Ｘ五公分）暨頭皮、左頸及前胸挫傷瘀腫、疑
      似腦震盪等傷害。二、案經被害人乙○○訴由臺北市政府警察局大安分局報請
      臺灣臺北地方法院檢察署檢察官偵查並聲請簡易判決處刑。」
（二）二造爭執部分：
  １. 本件被告有無傷害之侵權行為？
  ２. 原告請求醫藥費部分，有關聖心中醫診所部分，是否與本件二造爭執有關？
  ３. 原告請求不能工作之損害部分有無理由？
  ４. 原告請求慰撫金部分有無理由？
三、法院之判斷：
（一）經查原告主張被告前開侵權行為之事實，業據原告於刑事程序中及本院審理民
      事程序中指述明確，並提出國軍松山醫院診斷證明書（九十二年一月十六日上
      午十時三十五分本院外科急診就醫，接受傷口及頭部X光檢查，於同日十一時
      二十分離院，宜休養及門診複查。診斷為頭部鈍挫傷併頭皮下血腫及頭皮、左
　    頸及前胸挫傷瘀腫、疑似腦震盪）一件為證，核與證人即現場目擊之尚揚托兒
      所幼教老師林芳如於偵查中具結證稱：「（問：九十二年一月十六日上午九時
      十分，有無看見羅、黃二人衝突？）當天黃女（指被告）先進來托兒所，她打
      電話給園長，她來時很生氣，因有孩子哭，我們園長向她道歉後，羅女（指告
      訴人）向黃女說請她出去講，被告叫羅女進來講，她們二人進來，剛好有小孩
      在哭，我轉身安撫，她們二人打起來，大約只三十秒」等語之情節大致一致，
      此外復有原告提出之（見卷附台北地方法院檢察署九十二年度偵字第五四四一
      號卷第二十一頁正面），亦核與刑事判決認定之事實，即「甲○○罹患有慢性
      胰臟炎，需長期靜養追蹤治療，於民國九十二年一月十六日上午九時十分許，
      因設於其樓下即台北市○○區○○街三十七巷三十三號尚揚托兒所喧嘩吵鬧，
      令其難以靜養休息，而前往尚揚托兒所向托兒所人員反應時，因不滿家長乙○
      ○指摘，雙方發生口角，甲○○竟基於傷害之犯意，出手抓住乙○○頭髮予以
      毆打，致乙○○受有頭部鈍挫傷併頭皮下血腫（五Ｘ五公分）暨頭皮、左頸及
　　　前胸挫傷瘀腫、疑似腦震盪等傷害。」相符，是自堪信為真實，從而本件原告
　　　主張被告有傷害之侵權行為，並造成其「頭部鈍挫傷併頭皮下血腫（五Ｘ五公
　　　分）暨頭皮、左頸及前胸挫傷瘀腫、疑似腦震盪」等傷害，應足證明，被告未
　　　舉出證據空言辯稱無傷害故意，或辯稱原告先打其一耳光，原告在本件侵權行
　　  為「與有過失」云云，自無理由。
（二）按因故意或過失，不法侵害他人之權利者，負損害賠償責任；不法侵害他人之
      身體或健康者，對於被害人因此喪失或減少勞動能力或增加生活上之需要時，
      應負損害賠償責任；不法侵害他人之身體、健康、名譽或自由者，被害人雖非
      財產上之損害，亦得請求賠償相當之金額，民法第一百八十四條第一項前段、
      第一百九十三條第一項、第一百九十五條第一項前段分別定有明文。經查原告
      因被告之傷害行為，受有前揭所示之傷害，揆諸前開法條所示，自應賠償原告
      財產及非財產上之損害，茲就原告請求之損害分述之：
　１. 醫藥費部分：原告主張受有被告傷害至國軍松山醫院附設民眾診療服務處就醫
  　　，計支出醫藥費用，合計一千二百四十四元，被告對此部分亦不爭執，是原告
    　此部分主張自有理由，應予准許。原告另主張在聖心中醫診所就診，支出醫藥
      費八千一百元，並提出聖心中醫診所診斷證明書及醫療費用收據各一件為證，
      惟查聖心中醫診所之診斷證明書載明，原告於一月二十日至七月三十日至該診
      所門診治療計二十次，病名則為右肩挫傷；則原告至聖心中醫診所就醫期間詎
      本件傷害事故生時，業已四日，同時原告主訴病名則為「右肩挫傷」核與前開
      原告所受「頭部鈍挫傷併頭皮下血腫（五Ｘ五公分）暨頭皮、左頸及前胸挫傷
　　　瘀腫、疑似腦震盪」不同，從而被告抗辯稱原告縱有就醫記錄，然與被告侵權
　　　行為無關等語，即足採據；而原告未提出證據說明此部分支出係由被告本件侵
　　  權行為所致（無因果關係），從而此部分原告請求即無理由應予駁回。
　２. 無法工作損失部分：原告主張因受傷受有工作損失，並提出訴外人中唱數位娛
　　  樂股份有限公司九十二年七月二十一日在職證明書，及九十二年二月薪資明細
      請假扣款五萬一千三百二十三元等為證。惟查，依前述國軍松山醫院診斷證明
      書所示：原告於九十二年一月十六日上午十時三十五分本院外科急診就醫，接
      受傷口及頭部X光檢查，於同日十一時二十分離院，宜休養及門診複查。並未
      認原告喪失工作能力七日，從而原告未提出證據證明因傷喪失或減少勞動能力
      或增加生活所需，此部分之請求自核與民法第一百九十三條規定不符，難予准
      許。再查依卷附之勞工保險局被保險人投保資料表（明細）顯示：原告於九十
　    二年一月三十日始自美善股份有限公司離職退保，之後直到九十二年二月廿四
      日始至中唱數位娛樂股份有限公司任職加保，投保薪資則均為四萬二千元，是
　　　依投保資料顯示，原告加入中唱數娛樂股份有限公司距九十二年一月十六日事
　　　發之日已逾一個月，原告雖提主張此部分是公司內部行政人員作業疏失所致等
　　　語，惟綜合前開證據，原告尚不能提出證據之優勢證明在本件傷害事件發生前
　　　任職原告公司，從而原告此部分請求更難認有理由。又此部分原告並不能證明
      因傷喪失工作能力七日，從而原告請求傳喚證人即中唱數位公司監察人邱寶貴
　    到庭作證，證明原告九十二年一月起即至中唱數位公司任職，即與本院前開判
　    斷結果無涉，爰併予駁回。
　３. 按不法侵害他人之身體、健康、名譽或自由者，被害人雖非財產上之損害，亦
　　　得請求賠償相當之金額，本件被告傷害原告之身體，致原告受有「頭部鈍挫傷
　　　併頭皮下血腫（五Ｘ五公分）暨頭皮、左頸及前胸挫傷瘀腫、疑似腦震盪」等
　　　傷害須門診治療，而被告於刑事庭及本院民事庭審理程序中，均拒不承認有傷
　　　害侵權行為，同時無何悔意，自顯有造成原告身體及棈神上之痛苦及損害，且
　　　此種非財產上之損害，亦不可不重大。爰審酌，被告自承四十一年六月十五日
  　　生，為家庭主婦，因胰臟炎開刀、治療，長期養病在家無工作，無收入，學歷
　    為金毆女中肆業，目前沒有不動產，動產僅五十ＣＣ摩托車一部等情，及被告
      育有二子一女，均已成年，目前與子女同住（參見台灣台北地方法院檢察署九
      十二年度執字第三八００號卷第十二頁，被告提出之戶口名簿影本），同時被
      告為股票投資，九十一年度即從持有之威盛電子、宏碁公司、仁寶電腦等九家
      上市公司分配股利。目前仍有遠東百貨公司股票十張餘及國泰建設股份有限公
      司股票六十六張餘，是並非無資力。而原告則為五十二年十一月十日生，中國
　　　大化大學音樂系，日本東京尚美音樂學院研究所商業音樂作曲組，目前職業為
　　　中唱數位娛樂股份有限公司董事、副總經理。財產包括存款及股票約一千餘萬
      元。及併審酌二造之身分、地位及經濟狀況，本件原告所受傷害及身體精神上
      痛　苦，被告並無悔意，無法對原告精神上損害彌補於萬一等一切情狀，認為
      此部分原告請求以三十萬元為適當，逾此部分之請求則無理由，應予駁回。
　４. 綜合上述，本件原告請求在三十萬一千二百四十四元部分及自起訴狀繕本送達
　　　之翌日（九十二年六月七日）起至清償日止，按周年利率百分之五計算之利息
  　　為有理由，應予准許，逾此部分之請求即無理由，應予駁回。
（三）本件事證已明，二造其餘攻擊防禦方法核與判斷結果無涉，爰不一一審酌。
四、假執行之宣告：本件原告勝訴部分未逾新台幣五十萬元，依民事訴訟法第三百八
    十九條第一項第五款規定，法院應依職權宣告假執行；而被告陳明願供擔保免為
    假執行，則核無不合，茲酌定相當之擔保金額，予以准許。至原告敗訴部分，其
    假執行之聲請即失所據，爰併予駁回。
五、結論：本件原告之訴為一部有理由，一部無理由，依民事訴訟法第七十九條、第
    三百八十九條第一項第五款、第三百九十二條第二項，判決如主文。
中　　　華　　　民　　　國　　九十三　　年　　　三　　　月　　　十五　　日
                　　　　　    民事第四庭  法  官    洪遠亮
正本係照原本作成
如對本判決上訴，須於判決送達後廿日內向本院提出上訴狀
中　　　華　　　民　　　國　　九十三　　年　　　三　　　月　　　十六　　日
                                          書記官    柯金珠
